【裁判字號】    97,易,856
【裁判日期】    970829
【裁判案由】    竊盜
【裁判全文】
臺灣高雄地方法院刑事判決               97年度易字第856號
公  訴  人  臺灣高雄地方法院檢察署檢察官
被      告  丙○○
            乙○○
上列被告因竊盜案件，經檢察官提起公訴（96年度偵字第22214
號），本院判決如下：
    主  文
丙○○共同犯竊盜罪，處有期徒刑陸月，如易科罰金，以新臺幣
壹仟元折算壹日。
乙○○共同犯竊盜罪，處有期徒刑伍月，如易科罰金，以新臺幣
壹仟元折算壹日。
    事  實
一、丙○○、乙○○均明知高雄縣六龜鄉○○○段第2234地號土
    地，非私人所有，而屬國有土地，竟共同意圖為自己不法所
    有，基於竊盜之犯意聯絡，於民國96年7 月31日上午8 時許
    ，推由丙○○駕駛KOBELCO 120 型號挖土機，挖取該土地上
    產業道路旁之斜坡土方後，裝載在乙○○所駕駛無車號之拼
    裝卡車上，再由乙○○載運至高雄縣六龜鄉○○段71地號上
    工地傾倒回填，以此方式接續3 次竊取國有財產局管理之國
    有土地土方共12立方公尺得手。嗣因警發現乙○○駕車往返
    上開二地間載運土方，形跡可疑，乃暗地跟蹤，並於同日上
    午9 時許，乙○○第3 次載運土方正欲離開上開產業道路之
    際，上前攔檢並查獲乙○○，丙○○見狀則將挖土機棄置現
    場，乘隙逃逸，經警當場扣得上開挖土機及併裝卡車各1 部
    ，並循線查獲上情。
二、案經高雄縣政府警察局六龜分局報請臺灣高雄地方法院檢察
    署檢察官偵查起訴。
    理  由
一、本判決所引用據以認定事實之證據資料，關於傳聞證據部分
    ，除符合刑事訴訟法第159 條之1 至4 或其他傳聞例外規定
    ，本有證據能力外，餘均經當事人於審理中同意作為證據，
    本院審酌各該證據作成之情況，認以之為證據均無不當，依
    同法第159 條之5 第1 項規定，均得作為證據，合先敘明。
二、訊據被告丙○○、乙○○於本院審理中，固均坦認有於前述
    時、地，分別駕駛上開挖土機、拼裝卡車，挖取並載運前揭
    數量之土方至工地傾倒回填等情，惟咸矢口否認有何竊盜犯
    行。被告丙○○辯稱：因連日大雨，上開國有土地上產業道
    路旁之斜坡土石坍方，案外人即上開國有土地旁2233之1 地
    號土地所有人甲○○之農用車輛在產業道路上遭土石掩埋，
    委請伊駕駛挖土機前往拖出車輛並清理路面，伊僅係將路面
    坍方土石清除，並非竊取土方云云；被告乙○○則辯稱：伊
    係受丙○○委託前往載運土石，到達現場時已見丙○○將土
    石堆放在產業道路之路面上，實不知託運土石從何而來，非
    與丙○○共同竊取國有土地土方云云。經查：
(一)被告丙○○、乙○○於前揭時間，在上開國有土地上，由丙○○駕駛上開挖土機挖取土方，裝載在乙○○所駕駛上開拼
    裝卡車，再由乙○○載運至高雄縣六龜鄉○○段71地號上工
    地傾倒回填，前後3 次取得土方共12立方公尺等情，業據被
    告二人於本院審理中坦認不諱（本院審易卷第19頁背面、第
    20頁、第23頁背面、第27頁背面、本院易字卷第13至14頁）
    ，且經證人即國有財產局臺灣南區辦事處助理員葉瑞文、證
    人即高雄縣六龜鄉○○段71地號工地負責人徐輝生分別於警
    詢、偵查中證述明確（警卷第15至16頁、偵卷第13至15頁、
    第43頁、第75至76頁），並據證人即查獲本案之員警楊期年
    於偵查中證述綦詳（偵卷第41至43頁、第46至47頁），復有
    高雄縣政府會勘紀錄、地籍圖謄本各1 份、土地登記謄本2
    份、員警採證照片12幀（警卷第28至30頁、第33至38頁）、
    證人即鄰地（2233之1 地號）所有人甲○○提出照片7 幀（
    偵卷第52至55頁）、證人葉瑞文提出照片6 幀（偵卷第56至
    57頁）、被告乙○○使用之0000000000號行動電話門號通聯
    紀錄1 份（偵卷第59至65頁）、被告丙○○提出照片4 幀（
    本院易字卷第35至36頁）在卷可稽，及KOBELCO 120 型號挖
    土機、無車號之拼裝卡車各1 部扣案為憑（警卷第8 至10頁
    、第20至23頁），此部分之事實已堪認定。
(二)證人即查獲本案之員警楊期年於偵查中證稱：當天我要上班
    時，看見乙○○開拼裝卡車載運土石從產業道路出來，我覺
    得可疑，跟蹤他到華中街，看見他傾倒土石在一處民宅前之
    工地上，已經倒了兩堆。我回派出所騎機車到產業道路上去
    找，看見一部挖土機正在裝載土石到乙○○的拼裝卡車上，
    因見乙○○要開車離開，就上前攔檢，並問他挖土機的司機
    是誰，他說是丙○○。我帶乙○○到挖土機那邊找丙○○，
    但丙○○看見乙○○被我攔下，就跳下挖土機，用跑的離開
    ，我叫丙○○，他還是一直跑，挖土機的鑰匙還留在鑰匙孔
    上。丙○○跑掉後，我請乙○○打電話給他，他有接聽，但
    一直不來現場，後來丙○○的哥哥是民代，有到現場，我回
    派出所等到中午12點多，丙○○一直沒有出面，我們依法移
    送他。我看見丙○○挖的是產業道路旁斜坡上的土石，我距
    離他約100 多公尺，挖土機在挖的時候，是往斜坡的地方在
    挖，斜坡上都是新挖的痕跡，樹根是剛剛裸露出來的，如果
    是自然坍方，樹根不會裸露的那麼清楚，而且依那幾天的雨
    量，斜坡不可能坍方成那樣等語（偵卷第41至47頁），核與
    現場採證照片顯示，產業道路旁之斜坡確有新挖而凹入之痕
    跡，及樹根裸露之情形相符（警卷第34頁），足見被告丙○○駕駛挖土機所挖取之土方，應如證人楊期年所見產業道路
    旁之斜坡土方，而非如其所辯僅係清除路面上堆積之土方。
(三)證人即鄰地（2233之1 地號）所有人甲○○雖於偵查中證稱
    ：因為下雨路基坍塌，我的一台3 噸半的貨車被掉下來的土
    石掩埋，是我打電話叫丙○○幫我把石頭弄平，把車子拖出
    來，我沒有給錢，他做免費的。我當時有跟警察說，但他們
    不寫等語（偵卷第32至33頁）。惟證人楊期年於偵查中已證
    稱：我們當天依據縣政府人員勘查得知土地所有人後，有請
    甲○○到所裡作筆錄，甲○○在警局裡沒有跟我們說過是他
    請丙○○去清運土石等語（偵卷第42頁）。證人甲○○雖於
    偵查中隨即補稱：當時所長（楊期年）沒有在場，我是跟一
    個小姐說的等語（偵卷第42頁），惟依證人甲○○於96年7
    月31日在六龜分局義寶派出所之記載，該筆錄之詢問人即為
    證人楊期年，且證人甲○○當時係證稱：「（問：警方於96
    年7 月31日上午9 時在高雄縣六龜鄉○○○段2233之1 及22
    34地號查獲盜採土石案，經縣府稽查小組共同會勘測量2233
    之1 地號土地為你所有，經你到現場查看該盜採地點，是否
    為你的土地？）是我的土地，但我的土地沒有被盜挖情形」
    、「（問：賴嫌所盜挖之土地是何人之地？）是國有財產局
    之地」、「（問：賴嫌在盜挖時你是否知道？）我不知道」
    等語（警卷第17至18頁）。該份筆錄之詢問人既為證人楊期
    年，則證人甲○○所稱：楊期年當時不在場，係向一位小姐
    說的云云，即非可採。且該筆錄不僅從頭至尾均無證人甲○○所稱：係其打電話要求被告丙○○前來挖土、拖車之記載
    ，甚至員警問及是否知悉被告丙○○挖土一事，證人甲○○
    仍答稱「我不知道」等語，足見所稱有向員警表示係其委請
    被告丙○○前來清運土石，但員警未在筆錄記載云云，亦非
    實情。況被告丙○○既未於證人楊期年查獲被告乙○○時為
    警同時查獲，且於證人甲○○於警詢中為上開證述後，始於
    96年10月22日檢察官傳訊時，自行帶同證人甲○○到場，證
    人甲○○並翻異前詞，證稱係其委請被告丙○○清理土石等
    語，此有臺灣高雄地方法院檢察署點名單暨96年10月22日訊
    問筆錄1 份在卷可查（偵卷第29至30頁）。證人甲○○於該
    次偵訊中所為證述，既與先前警詢中所述互相矛盾，自難採
    信。應認其於警詢中所述，對於被告丙○○挖取土方一事並
    不知情等語，較屬可採。
(四)又依證人楊期年上開證述（偵卷第41頁），及上開被告乙○○使用之0000000000號行動電話門號通聯紀錄之記載（偵卷
    第59至65頁、警卷第11頁），被告乙○○於查獲前，與被告
    丙○○所使用之0000000000號行動電話（本院易字卷第25頁
    ）通話頻繁，且已從產業道路載運3 車次之土方，顯見被告
    乙○○於被告丙○○挖取斜坡土方時，已在現場親見，明知
    被告丙○○所挖取之土方並非坍方在路面上之積土，而係挖
    取自產業道路旁之斜坡土石；況被告乙○○於96年7 月31日
    經警移送檢察官訊問時已供稱：「（問：你與丙○○一起竊
    盜？）我是開砂石車，丙○○開挖土機，挖好之後放在我車
    上運走，我們是到六龜鄉○○○段盜採，也有到甲○○農地
    上盜採。之前並沒有到盜採，是7 月31日上午8 時盜採」等
    語明確（偵卷第5 頁）。倘其並無與被告丙○○合意共同竊
    取上開產業道路之斜坡土方，衡情應不致於偵查中為此對己
    不利之陳述，益徵其確係基於與被告丙○○共同竊取上開斜
    坡土方之犯意聯絡，而駕駛上開拼裝貨車載運土方甚明。況
    依被告乙○○於警詢及偵查中之供述，其駕駛拼裝卡車自產
    業道路載運土方至高雄縣六龜鄉○○段71地號上工地傾倒，
    被告丙○○及上開工地負責人徐輝生均未給付任何報酬（警
    卷第13頁、偵卷第33至第34頁），而其出車一趟之費用為全
    天2,000 元；如非全天，則視路途遠近，酌收200 元或300
    元（偵卷第76頁）。其出車一趟不僅須支出油料、勞力及時
    間等成本，且無法同時賺取應得之酬勞，其竟未向被告丙○○及工地負責人徐輝生索取甚至從未約定任何酬勞，而免費
    駕車往返二地載運土石合計3 車次，顯然違反常情，難以採
    信，應認其係與被告丙○○共同竊取上開斜坡土方無疑。
(五)綜上所述，本件事證明確，被告二人上開犯行均堪認定，應
    予依法論科。
三、核被告丙○○、乙○○所為，均係犯刑法第320 條第1 項之
    普通竊盜罪。被告二人就上開竊盜犯行間，有犯意聯絡及行
    為分擔，應論以共同正犯。其二人先後三次竊取土方之犯行
    ，係於密切接近之時地實施，侵害同一之法益，各行為之獨
    立性極為薄弱，依一般社會健全觀念，在時間差距上，難以
    強行分開，在刑法評價上，以視為數個舉動之接續施行，合
    為包括之一行為予以評價，較為合理，應屬接續犯，而為包
    括之一罪，僅分別論以普通竊盜一罪（最高法院86年台上字
    第3295號判例意旨參照）。爰審酌被告二人竊取國有土地上
    產業道路旁之斜坡土方，侵害國有財產，法紀觀念淡薄，並
    破壞天然地形、地貌，影響水土保持、自然生態及公眾通行
    之安全，危害非小，事後均否認犯行，犯罪後態度欠佳，本
    均應予以重懲；惟念其二人前均未有犯罪科刑紀錄，有臺灣
    高等法院被告前案紀錄表1 份在卷可按，素行尚可，所竊土
    方共3 車次，合計體積12立方公尺，數量無多，情節尚非重
    大，及其二人分別以駕駛挖土機、拼裝卡車施工為業，智識
    程度非高，係由被告丙○○提議，被告乙○○附從（警卷第
    13頁），惡性輕重有別等一切情狀，分別量處如主文所示之
    刑，並均諭知易科罰金之折算標準，以資儆懲。
四、末按刑罰法令關於沒收之規定，有採職權沒收主義與義務沒
    收主義。職權沒收係指法院就屬於被告所有並供犯罪所用或
    因犯罪所得之物，仍得本於職權為斟酌沒收與否之宣告，例
    如刑法第38條第1 項第2 款、第3 款、第3 項前段等規定屬
    之（最高法院93年度台上字第2751號判決意旨參照），本件
    被告丙○○、乙○○二人竊取土方所用之挖土機、拼裝卡車
    各1 部，雖分屬被告二人所有供本件犯罪所用之物，惟本院
    審酌被告二人竊取土方僅3 車次合計體積12立方公尺，數量
    無多，情節亦非重大，而上開挖土機、拼裝卡車之價值達數
    十萬元，如予宣告沒收，顯有罪刑失衡，有違比例原則及罪
    刑相當性原則，爰不予宣告沒收。
據上論斷，應依刑事訴訟法第284 條之1 、第299 條第1 項前段
，刑法第28條、第320 條第1 項、第41條第1 項前段，刑法施行
法第1 條之1 ，判決如主文。
本案經檢察官林永富到庭執行職務。
中    華    民    國    97    年    8    月    29    日
                  刑事第六庭    法  官  林柏壽
以上正本證明與原本無異。
如不服本判決應於收受本判決後10日內向本院提出上訴書狀，並
應敘述具體理由，如未敘述上訴理由者，應於上訴期間屆滿後20
日內補提理由書狀於本院（均須按他造當事人之人數附繕本）「
切勿逕送上級法院」。
中    華    民    國    97    年    9    月    2     日
                                書記官  林國龍
附錄本案論罪科刑法條：
刑法第320 條第1 項
意圖為自己或第三人不法之所有，而竊取他人之動產者，為竊盜
罪，處5 年以下有期徒刑、拘役或5 百元以下罰金。


司法院資訊處製作；財團法人民間司法改革基金會備份。
